【裁判字號】    98,交易,651
【裁判日期】    990830
【裁判案由】    公共危險等
【裁判全文】
臺灣臺北地方法院刑事判決             98年度交易字第651號
公  訴  人  臺灣臺北地方法院檢察署檢察官
被      告  甲○○
上列被告因公共危險等案件，經檢察官提起公訴（98年度調偵字
第999 號），被告於本院審理中，就被訴事實為有罪之陳述，經
本院告知簡式審判程序意旨，並聽取公訴人及被告之意見後，本
院裁定依簡式審判程序審理，判決如下：
    主  文
甲○○服用酒類，不能安全駕駛動力交通工具而駕駛，累犯，處
拘役伍拾日，併科罰金新臺幣伍萬元，拘役如易科罰金，罰金如
易服勞役，均以新臺幣壹仟元折算壹日。
    事  實
一、甲○○前因妨害風化案件，經臺灣板橋地方法院以96年度簡
    字第5790號判決判處有期徒刑3 月確定，甫於民國96年12月
    11日易科罰金執行完畢（構成累犯）；另曾於93年間，因酒
    後駕車公共危險案件，經臺灣臺中地方法院以93年度沙交簡
    字第4152號判決判處拘役50日確定且易科罰金執行完畢，仍
    不知悔改，於98年7 月10日晚上11時許，在不詳地點飲用玻
    璃罐裝啤酒約3 瓶，迄至翌日（11日）凌晨飲酒結束返家稍
    事休息，但仍達不能安全駕駛動力交通工具之程度，竟又逞
    能於飲酒後之當日（11日）清晨5 時許，駕駛車牌號碼4398
    -EC 號自小客車由臺北縣中和市欲前往臺北市○○區○○路
    之環南市場，而於清晨5 時30分許，行至西藏路與艋舺大道
    口，因不勝酒力過失撞擊乙○○所騎乘之重機車（車牌號碼
    250-CVN 號），致其人車倒地受傷（所涉過失傷害罪嫌，業
    經乙○○撤回告訴而由本院另為不受理判決），後於5 時52
    分許經到場員警對其實施酒測，測得其呼氣酒精濃度達每公
    升0.27毫克（MG/L），始知上情。
二、案經臺北市政府警察局萬華分局報請臺灣臺北地方法院檢察
    署檢察官偵查起訴。
    理  由
一、程序部分：本件被告甲○○所犯係死刑、無期徒刑或最輕本
    刑為3 年以上有期徒刑以外之罪，其於審理中就被訴事實為
    有罪之陳述，經本院告知簡式審判程序之旨，並聽取當事人
    意見後，本院遂依刑事訴訟法第284 條之1 、第273 條之1
    第1 項規定裁定進行簡式審判程序，合先敘明。
二、上開事實，業據被告於99年4 月19日審理中自白無誤，並有
    酒精測定紀錄表、舉發違反道路交通管理事件通知單、道路
    交通事故現場圖、現場照片、刑法第185 條之3 案件測試觀
    察紀錄表、生理平衡檢測表等件在卷可稽；按刑法第185 條
    之3 規定以「不能安全駕駛動力交通工具」為犯罪構成要件
    ，行為人酒後是否已達不能安全駕駛動力交通工具之程度，
    應依具體個案審酌個別情形判斷之，究難僅以其所測得之呼
    氣酒精濃度高低為單一之標準。再依交通部運輸研究所90年
    09月24日運安字第900005854 號函所載呼氣中酒精濃度每公
    升含量為0.25毫克，即相當於血液中酒精濃度（BAC ）百分
    之0.05，且依該函所附該所79年「駕駛人行為反應之研究－
    酒醉駕車對駕駛行為之分析研究」指出：BAC 達百分之0.
    03至百分之0.05時，對駕駛能力之影響為：多數駕駛人心境
    逐漸變幻不定，視覺與反應靈敏性減弱，對速度及距離的判
    斷力差。對心理行為之影響為：觀察力逐漸欠缺，心情漸趨
    輕鬆，自信心增加，多話，精神狀態處於陶醉感。BAC 到
    達百分之0.05至百分之0.08時，對駕駛能力之影響為：反應
    遲鈍，駕駛能力受損，遲而不決或決而不行。對心理行為之
    影響為：情緒鬆弛，感情與行為趨向誇張，肌肉不協調，精
    神處於興奮狀態。BAC 到達百分之0.08至百分之0.15時，
    對駕駛能力之影響為：判斷力嚴重受到影響，體能與精神協
    調受損，駕駛之體能困難增加。對心理行為之影響為：產生
    情緒異常現象，步伐不平穩，言語不清，反應惡劣，記憶及
    判斷力受損，精神處於錯亂狀態。BAC 超過百分之0.15時
    ，對駕駛能力之影響為：視線搖晃，駕駛已進入恍惚狀態，
    判斷及理解遭到扭曲，駕駛不穩定。對心理行為之影響為：
    意識不明，嘔吐，站、走及講話困難，責任感喪失，精神處
    於麻痺狀態。BAC 超過百分之0.5 時，對駕駛人能力之影
    響為：無法開車。對心理行為之影響為：爛醉如泥，失去知
    覺可能致死，精神處於昏睡狀態。查被告此次為警查獲後測
    得之呼氣酒精濃度達每公升0.27毫克，換算其血液中酒精濃
    度（BAC ）為百分之0.054 ，依上開說明，被告應已有反應
    遲鈍、駕駛能力受損、情緒鬆弛、精神興奮等身心狀況出現
    ；又被告係因駕車左轉時未讓直行車先行方不慎擦撞乙○○
    所騎機車，證人乙○○業已於本院證稱被告一下橋就馬上左
    轉（見本院98年12月14日審判筆錄），顯見被告已受酒精影
    響而使其駕車行為與一般下橋車輛多會待確認無車後再行左
    轉以免發生碰撞之情相反，另有臺北市車輛行車事故鑑定委
    員會鑑定意見書存卷足以佐證本件肇事經過如上無誤，則被
    告酒後駕車時之身心狀況已大致合於上開說明所示駕駛能力
    受損之情形，被告縱曰曾返家稍事休息，但其駕車時顯仍因
    酒精影響而達不能安全駕駛之程度，是被告上開於本院審理
    中之任意性自白，核與事實相符而可採信，本案事證已臻明
    確，其犯行足堪認定，自應依法論科。
三、核被告所為，係犯刑法第185 條之3 之醉態駕駛罪。查被告
    前因妨害風化案件，經臺灣板橋地方法院以96年度簡字第57
    90號判決判處有期徒刑3 月確定，於96年12月11日易科罰金
    執行完畢，此有臺灣高等法院被告前案紀錄表1 件附卷可參
    ，其於5 年內故意再犯本件最重為有期徒刑以上之罪，為累
    犯，應依刑法第47條第1 項之規定加重其刑。又按對於未發
    覺之罪自首而受裁判者，得減輕其刑，刑法第62條前段固定
    有明文，然此需犯人在犯罪未發覺之前，向該管公務員告知
    其「犯罪」，而不逃避接受裁判始足當之（最高法院63年台
    上字第1101號判例參照）；查本件被告肇事後雖當場向員警
    承認肇事，此有道路交通事故肇事人自首情形紀錄表1 件在
    卷為憑，然承認為肇事人，與告知員警其服用酒類後不能安
    全駕駛而駕駛動力交通工具尚屬有間，參照上開判例說明，
    自難認被告係向公務員告知其「犯有刑法第185 條之3 之罪
    」，即無從依上開規定論以自首，附此敘明。爰審酌被告酒
    後注意力降低，已達不能安全駕駛動力交通工具之程度，仍
    屢屢逞能駕車並肇事，嚴重危及道路交通安全，且乏尊重其
    他用路人生命財產安全之觀念，然此次犯後終究坦承犯行，
    態度尚可，暨被告之素行、生活狀況、酒測值高低等一切情
    狀，量處如主文所示之有期徒刑，併科如主文所示之罰金，
    並諭知易科罰金及易服勞役之折算標準。
據上論斷，應依刑事訴訟法第284 條之1 、第273 條之1 第1 項
、第299 條第1 項前段，刑法第185 條之3 、第47條第1 項、第
41條第1 項前段、第42條第3 項前段，刑法施行法第1 條之1 第
1 項，判決如主文。
本案經檢察官蔡偉逸到庭執行職務。
中    華    民    國    99    年    8     月    30    日
                  交通法庭    法  官  吳勇毅
上正本證明與原本無異。
如不服本判決應於收受送達後10日內向本院提出上訴書狀，並應
敘述具體理由；其未敘述上訴理由者，應於上訴期間屆滿後20日
內向本院補提理由書（均須按他造當事人之人數附繕本）「切勿
逕送上級法院」。
                              書記官  游秀珠
中    華    民    國    99    年    8     月    30    日
附錄本案論罪科刑法條全文：
中華民國刑法第185條之3
服用毒品、麻醉藥品、酒類或其他相類之物，不能安全駕駛動力
交通工具而駕駛者，處一年以下有期徒刑、拘役或科或併科十五
萬元以下罰金。

司法院資訊處製作；財團法人民間司法改革基金會備份。
